臺灣花蓮地方法院民事裁定
111年度再易字第3號
再審原告    簡詠翰  


再審被告    涂智傑  
上列當事人間確認債權不存在事件，再審原告對於本院民國111
年6月10日110年度簡上字第56號確定判決提起再審之訴，本院裁
定如下：
    主  文
再審之訴駁回。
再審訴訟費用由再審原告負擔。
    理  由
一、按再審之訴不合法者，法院應以裁定駁回之，民事訴訟法第
    502條第1項定有明文。提起再審之訴，應依同法第501條第1
    項第4款規定表明再審理由，此為必須具備之程式。所謂表
    明再審理由，必須指明確定判決有如何合於同法第496條第1
    項各款或第497條法定再審事由之具體情事，始為相當，如
    未表明再審理由，或僅泛言有何條款之再審事由，而無具體
    情事者，均難謂已合法表明再審事由，既未合法表明再審事
    由，即為無再審之事由，法院亦無庸命其補正，應以再審之
    訴不合法裁定駁回之（最高法院61年台再字第137號、70年
    台再字第35號判例要旨參照）。
二、查再審原告對於民國111年6月10日本院110年度簡上字第56
    號簡易事件第二審確定判決提起再審之訴，惟觀其所提再審
    書狀記載之內容，無非係就原確定判決認定事實、取捨證據
    之職權行使，指摘為不當，對於原確定判決究有如何合於民
    事訴訟法第496條第1項各款規定之再審事由，及如何合於該
    等法定再審事由之具體情事，則未據敘明，難謂已合法表明
    再審理由。又同法第496條第1項第13款所謂當事人發現未經
    斟酌之證物，係指前訴訟程序事實審之言詞辯論終結前已存
    在之證物，因當事人不知有此，致未經斟酌，現始知之者而
    言。倘當事人早知有此證物得使用而不使用，即無所謂發見
    ，自不得以之為再審理由（最高法院87年度台上字第1160號
    民事裁定）。再審原告雖引用上揭第496條第1項第13款主張
    依照原審上證2、3、4及5等項證據，應認利息、違約金及程
    序費用等應包含在保證人責任範圍，而原確定判決對此部分
    漏未審酌等語，並未說明有何前訴訟程序事實審之言詞辯論
    終結前已存在，因當事人不知有此，致未經斟酌，現始知之
    證物者；反之依再審起訴狀所述，則係主張原確定判決就其
    原審已提出之證物未予審酌，而非指有新發現之證物，即與
    上揭規定所應表明之再審事由不合，揆諸前揭說明，再審原
    告既未合法表明尚有何與法相符之再審事由，即為無再審之
    事由，法院亦無庸命其補正，則本件再審之訴並不合法，應
    予駁回。
三、依民事訴訟法第502條第1項、第95條、第78條裁定如主文。
中　　華　　民　　國　　111 　年　　8 　　月　　29　　日
                  民事第一庭審判長法　官  范坤棠 
                　　　　　　　　　法　官　李立青
　　　　　　　　　                法　官　沈培錚
以上正本係照原本作成。
本裁定不得抗告。
中　　華　　民　　國　　111 　年　　8 　　月　　30　　日
                              　　書記官　黃慧中